臺灣士林地方法院刑事判決　　　　　　100年度審訴字第504號
公　訴　人　臺灣士林地方法院檢察署檢察官
被　　　告　陳添順
上列被告因違反毒品危害防制條例案件，經檢察官提起公訴（10
0 年度毒偵字第932 號），被告於本院準備程序中就被訴事實為
有罪陳述，經本院合議庭裁定由受命法官獨任行簡式程序審理，
並判決如下：
    主  文
陳添順施用第一級毒品，累犯，處有期徒刑玖月。
    事  實
一、陳添順前因施用毒品案件，經法院裁定送觀察、勒戒後，認
    有繼續施用毒品之傾向，再經法院裁定令入戒治處所施以強
    制戒治，嗣因執行成效良好，經法院裁定停止戒治，所餘戒
    治期間付保護管束，於民國89年1 月23日保護管束期滿未經
    撤銷停止戒治視為已執行完畢，並由臺灣臺北地方法院檢察
    署檢察官以89年度戒毒偵字第49號為不起訴處分確定，再因
    施用毒品案件，經本院以91年度毒聲字第1029號裁定令入戒
    治處所施以強制戒治，後於93年1 月9 日因法律修正而釋放
    出所。刑事追訴部分，經本院以91年度訴字第504 號判決處
    有期徒刑1 年、7 月，應執行有期徒刑1 年5 月確定，於94
    年4 月8 日縮短刑期假釋出監，所餘期間付保護管束，並於
    94年5 月9 日保護管束期滿未經撤銷假釋視為執行完畢。又
    因施用毒品案件，經臺灣高等法院以97年度上訴字第3220號
    判決撤銷原判，改判處有期徒刑1 年確定，於99年10月29日
    縮刑期滿執行完畢。詎其仍未悛悔，復基於施用第一級毒品
    海洛因之犯意，於100 年4 月12日晚間9 時許，在其位於臺
    北市大同區○○○路145 巷22號住處內，以針筒注射之方式
    ，施用海洛因1 次。嗣於100 年4 月15日凌晨4 時10分許，
    在臺北市○○區○○街115 號前，因形跡可疑為警盤查，經
    警採集其尿液送驗後，始查悉上情。
二、案經臺北市政府警察局萬華分局報請臺灣士林地方法院檢察
    署檢察官偵查起訴。
    理  由
一、上揭犯罪事實，業據被告陳添順於警詢時、本院準備程序及
    審理時坦承不諱（分見毒偵卷第8 至9 頁，本院卷第30頁背
    面、第32頁背面、第33頁），又被告為警所採尿液，經送臺
    灣尖端先進生技醫藥股份有限公司以酵素免疫分析法初驗後
    ，再以氣相層析質譜儀法複驗，證實該尿液呈嗎啡陽性反應
    ，有該公司100 年4 月27日濫用藥物檢驗報告、臺北市政府
    警察局偵辦毒品案件尿液檢體委驗單影本各1 紙在卷可稽（
    見毒偵卷第3 頁、第5 頁），足認被告前開自白與事實相符
    ，應可採信。
二、按毒品危害防制條例於92年7 月9 日修正公布，自93年1 月
    9 日施行，其中第20條、第23條將施用毒品之刑事處遇程序
    區分為「初犯」、「5 年內再犯」、「5 年後再犯」。依其
    立法理由之說明：「初犯」，經觀察、勒戒或強制戒治，應
    為不起訴處分或不付審理之裁定；經觀察、勒戒或強制戒治
    執行完畢釋放後，「5 年內再犯」者，因其再犯率甚高，原
    實施之觀察、勒戒及強制戒治既已無法收其實效，爰依法追
    訴或裁定交付審理。至於經觀察、勒戒或強制戒治執行完畢
    釋放，「5 年後再犯」者，前所實施之觀察、勒戒或強制戒
    治已足以遮斷其施用毒品之毒癮，為期自新及協助其斷除毒
    癮，仍用「初犯」規定，先經觀察、勒戒或強制戒治之程序
    。從而，依修正後之規定，祇於「初犯」及「5 年後再犯」
    2 種情形，有其追訴條件之限制，即須於初犯經觀察、勒戒
    或強制戒治釋放後，5 年內均無施用毒品之行為，始能認其
    前所實施之觀察、勒戒或強制戒治已足遮斷毒癮，而得於5
    年後再犯時，再予適用初犯之規定，重行觀察、勒戒等程序
    。倘5 年內已經再犯，經依法再為保安處分或追訴處罰，縱
    其第3 次（或第3 次以上）施用毒品之時間，在初犯之保安
    處分執行完畢釋放5 年以後，即與「5 年後再犯」之情形有
    別，且因已於「5 年內再犯」，顯見其再犯率甚高，原實施
    觀察、勒戒或強制戒治，已無法收其實效，自無再經觀察、
    勒戒及強制戒治之必要，應由檢察官逕行起訴，始符新法修
    正之本旨（最高法院95年第7 次刑事庭會議決議、97年度臺
    非字第540 號判決參照）。查，本案被告前因施用毒品案件
    ，經法院裁定送觀察、勒戒及強制戒治，並於執行完畢後5
    年內再犯施用毒品罪，業經追訴及判處罪刑確定等情，有臺
    灣高等法院被告前案紀錄表在卷可稽，是被告本件所為施用
    毒品之犯行，距離前開觀察、勒戒及強制戒治執行完畢釋放
    雖已逾5 年，惟被告於上開觀察、勒戒及強制戒治執行完畢
    後5 年內，既已再犯施用毒品罪，並經追訴、處罰，揆諸前
    揭說明，其本件犯行即與毒品危害防制條例第20條第3 項所
    稱之「5 年後再犯」有別，是公訴人依法追訴，於法並無不
    合，本院自應依法論科。
三、核被告陳添順所為，係犯毒品危害防制條例第10條第1 項之
    施用第一級毒品罪，其施用前持有海洛因之低度行為，應為
    施用之高度行為所吸收，不另論罪。又被告有如事實欄所載
    前案科刑及執行之情形，有臺灣高等法院被告前案紀錄表在
    卷可考，其於有期徒刑執行完畢後5 年內，故意再犯本案有
    期徒刑以上之罪，為累犯，應依刑法第47條第1 項之規定加
    重其刑。爰審酌被告曾因施用毒品犯行而送觀察、勒戒、強
    制戒治及法院判處罪刑確定，仍不知悛悔，復再施用毒品，
    顯見其無戒絕之決心，惟念其施用毒品乃戕害自己身心健康
    ，尚未危及他人，並考量其犯後坦承犯行之犯後態度，兼衡
    其犯罪之動機、目的、智識程度等一切情狀，量處如主文所
    示之刑，以示懲儆。
據上論斷，應依刑事訴訟法第273 條之1 第1 項、第299 條第1
項前段，毒品危害防制條例第10條第1 項，刑法第11條前段、第
47條第1 項，判決如主文。
本案經檢察官朱學瑛到庭執行職務。
中    華    民    國    100   年    9     月    16    日
                  刑事第一庭法  官  莊明達
以上正本證明與原本無異。
如不服本判決應於收受判決後10日內向本院提出上訴書狀，並應
敘述具體理由；其未敘述上訴理由者，應於上訴期間屆滿後20日
內向本院補提理由書。
                            書記官  陳麗津
中    華    民    國   100    年    9     月    19    日
附錄本件論罪科刑依據法條全文：
毒品危害防制條例第10條
施用第一級毒品者，處6月以上5年以下有期徒刑。
施用第二級毒品者，處3年以下有期徒刑。